【裁判字號】    99,台上,6740
【裁判日期】    991028
【裁判案由】    殺人未遂
【裁判全文】
最高法院刑事判決            九十九年度台上字第六七四０號
上  訴  人  甲○○
選任辯護人  彭大勇律師
            林士龍律師
上列上訴人因殺人未遂案件，不服台灣高等法院台南分院中華民
國九十八年四月十三日第二審判決（九十七年度上訴字第一二七
八號，起訴案號：台灣台南地方法院檢察署九十六年度營偵字第
四八○號），提起上訴，本院判決如下：
    主  文
上訴駁回。
    理  由
按刑事訴訟法第三百七十七條規定：上訴於第三審法院，非以判
決違背法令為理由，不得為之：是提起第三審上訴，應以原判決
違背法令為理由，係屬法定要件。如果上訴理由書狀並未依據卷
內訴訟資料具體指摘原判決不適用何種法則或如何適用不當，或
所指摘原判決違法情事，顯與法律規定得為第三審上訴理由之違
法情形不相適合時，均應認其上訴為不合法律上之程式，予以駁
回。上訴人甲○○上訴意旨略以：（一）、上訴人否認有殺害被
害人陳永融之故意，被害人之傷如係上訴人持刀所傷，依被害人
所述及其病歷資料所載，其傷口與手肘約成「平行」走向且在右
手肘外側，顯與被害人指稱係遭上訴人持武士刀朝頭部正面劈砍
，其舉右手抵擋，依理砍傷部位應係在右手肘「內側」乙情未必
符合。則究係如何揮砍，原審未予查明，已有未合。（二）、原
判決僅憑被害人單方所述，即認上訴人係基於殺人犯意。但被害
人僅右手肘外側長八公分、深三公分傷害，上訴人與被害人間又
有土方供料之契約，究有何非置他於死之主觀犯意？原判決未予
說明，有判決理由不備之違法。（三）、依原判決所載事實，上
訴人僅砍一刀，見被害人手肘受傷流血，即出於己意協助予以包
紮，並無欲置被害人於死之行為或口語，且積極載送被害人就醫
等情。足見上訴人主觀上係以此動作，期使被害人能迅速解決雙
方糾紛，而非起意在殺人。再被害人並未傷及身體致命部位，客
觀上尚難認定上訴人於下手時有致被害人於死亡之主觀犯意。原
審認定與經驗法則不符，亦有欠當云云。
惟查：證據之取捨與其證明力之判斷，以及事實有無之認定，屬
事實審法院之職權，苟其取捨證據與判斷證據證明力並不違背經
驗法則及論理法則，即不容任意指為違背法令，而執為第三審適
法之上訴理由。又法院憑以認定犯罪事實之證據，並不以直接證
據為限，即綜合各種直接、間接證據，本於推理作用，為其認定
犯罪事實之基礎，如不違背經驗法則與論理法則，亦非法所不許
。原判決依憑上訴人之供述、被害人於偵查及在第一審審理中之
指述、行政院衛生署嘉義醫院（下稱署立嘉義醫院）檢送之陳永
融病歷表所附急診護理紀錄一紙、署立嘉義醫院於民國九十四年
三月十六日出具之診斷證明書、九十七年五月八日嘉醫歷字第０
九七０００二六一三號、九十七年八月二十二日嘉醫歷字第０九
七０００五００四號、九十七年十二月八日嘉醫歷字第０九七０
００七一七三號、九十八年一月八日嘉醫歷字第０九八００００
０三六號、九十八年三月十三日嘉醫歷字第０九八０００一一五
八號函、法務部法醫研究所九十八年二月二十五日法醫理字第０
九七０００六０七三號函檢附（97）醫文字第０九七一一０二八
一六號法醫文書審查鑑定書、台灣台南地方法院檢察署九十四年
七月十四日94年南檢朝公聲監字第０００八０七號通訊監察書一
紙、通訊監察書電話附表二紙及電話監錄譯文紀錄表二紙（即上
訴人於案發後就本件相關案情與其姊妹、友人電話通聯內容譯文
）等證據資料，本於事實審法院之推理作用，認定上訴人有如其
事實欄所載時地，持不明刀械殺害被害人未遂犯行，而撤銷第一
審論罪科刑之判決，改判仍論上訴人以殺人未遂罪，依刑法第二
十七條中止未遂之規定減其刑後，量處有期徒刑四年。已逐一論
述剖明其採證認事，並敘明殺人與傷害罪之區別，本視加害人有
無殺意為斷，被害人受傷之多寡及受傷害之處所是否為致命部位
，固不能資為區別殺人與傷害之絕對標準，惟仍可藉為認定有無
殺意之心證參考。又頭部乃人身體致命之部位，倘以刀劈砍他人
頭部，極易致人於死，上訴人竟持大型利刃朝被害人頭部劈砍，
幸經被害人以右手阻擋，始未砍中，惟仍造成被害人右手肘外側
傷口長八公分、深三公分，傷及肌腱，於九十四年三月十四日入
院急診，經施行傷口清創及肌肉修復手術後，於同年月十六日始
出院，足見其下手時力道猛重、殺意堅定。再參以被害人上開傷
害，經診斷結果：傷口利（俐）落，疑為大型利刃砍傷所致及該
傷邊緣相當整齊，極似刀刃之切割；及法務部法醫研究所鑑定結
果，認「由手術中相片顯示皮膚已因手術切開，無法分辨皮膚之
切面為原有傷勢或手術切開之手術痕，惟由深層組織分離狀況，
較不支持為單純切割傷，研判為較重之銳器砍切所為。由一般常
見鐵皮屋之斷面亦不易造成此類之撕裂、撕除（Avul sion ）狀
況並造成肌腱撕裂傷」、「綜合研判以僅有之資料，因有撕除傷
較無法支持為單純跌倒時碰觸地上鐵皮裁片（即興建鐵皮屋之鐵
皮）之鋒利邊緣所造成」等情，因認上訴人有殺人犯意，非僅意
在威嚇。且就上訴人殺人未遂所辯各節，如何係飾卸之詞，均不
足採信，分別加以指駁說明，俱有卷存證據資料可資覆按。所為
論述及說明，核與經驗法則、論理法則無違。上訴意旨(一)(二)置原
判決明白論斷於不顧，仍持原判決已說明理由而捨棄不採之陳詞
辯解，全憑己見，再為單純之事實上爭執，核與首揭上訴第三審
之法定要件不合。又上訴人已著手殺人後，於現場無其他障礙事
由之情形下，即停手並將被害人送醫，應係出於己意而中止犯行
，應論以中止未遂，依刑法第二十七條第一項前段減輕其刑之理
由。從形式上觀察，原判決並無違背法令情形。此外，殺人者固
有其動機，但因一時衝突而遽萌殺意者，亦非絕無其例。原判決
以上訴人既否認涉案，而被害人與上訴人有土方債務糾紛，於途
中二人不期而遇，上訴人即下車與被害人商討前開土方債務，未
獲共識，乃同往他地繼續協商，仍無結果，因認上訴人係因上開
土方債務糾紛與被害人發生衝突而持刀劈砍被害人，尚難指為違
法。上訴意旨(二)指摘原判決未查明殺人動機一節，亦無可取。至
其餘上訴意旨無非仍執其在原審之同一辯解，就原審採證認事職
權之適法行使，暨原判決已明確論斷詳細說明之事項，任意指摘
，並對其有無本件持有不明刀械殺人之單純事實漫為爭執，其上
訴難認為有理由，應予駁回。
據上論結，應依刑事訴訟法第三百九十五條前段，判決如主文。
中    華    民    國  九十九  年    十    月  二十八  日
                      最高法院刑事第八庭
                          審判長法官  洪  文  章
                                法官  王  居  財
                                法官  郭  毓  洲
                                法官  黃  梅  月
                                法官  沈  揚  仁
本件正本證明與原本無異
                                      書  記  官
中    華    民    國  九十九  年   十一   月    一    日
                                                       s

司法院資訊處製作；財團法人民間司法改革基金會備份。
